---
title: "Blaireau"
format: html
editor: visual
---

::: {style="text-align: justify"}
## Présentation des données

Les données utilisées sont issues de Zuur *et al*. (2019), et sont constituées des signes d'activité de blaireaux (*Meles meles*) autour d'exploitations agricoles situées dans le sud-ouest de l'Angleterre, où la densité de blaireaux est importante. Cette étude a été réalisée dans le contexte de la tuberculose bovine, et de sa possible transmission au bétail par l'intermédiaire des blaireaux. La réduction du nombre de visites des exploitations agricoles par les blaireaux, particulièrement aux endroits où ils pourraient entrer en contact avec le bétail, pourrait permettre de limiter la transmission de la maladie. Ainsi, cette étude a pour objectif la prédiction de l'occurence des signes d'activité des blaireaux dans les exploitations agricoles.

Entre l'automne 2003 et l'été 2005, une enquête a été menée dans 36 exploitations différentes : les données sont ainsi longitudinales, puisque chaque exploitation a été analysée sur 8 saisons consécutives. Au sein d'une même exploitation, les observations peuvent être temporellement autocorrélées.

La variable réponse (présence ou absence de signes d'activité de blaireaux) est binaire : elle prend la valeur 1 quand des signes d'activité ont été détectés, et 0 sinon. Les signes d'activité incluent la présence de fèces, de blaireautières ou encore de traces d'alimentation.

Les données sont disponibles dans le fichier `BadgersFarmSurveysNoNA.txt`. Les variables sont :

-   `Year` : année d'étude
-   `Season` : 1 = printemps, 2 = été, 3 = automne, 4 = hiver
-   `farm_code_numeric` : identifiant de l'exploitation
-   `Survey` : code du relevé (indicateur du temps)
-   `Signs_in_yard` : indicateur binaire de l'activité des blaireaux (variable réponse)
-   `No_setts_in_fields` : nombre de blaireautières observées
-   `No_active_setts_in_fields` : nombre de blaireautières activement utilisées observées
-   `No_buildings` : nombre de bâtiments dans l'exploitation
-   `No_cattle_in_buildings_yard` : nombre de bovins dans les bâtiments de l'exploitation
-   `Accessible_feed_store_present` : présence / absence d'une réserve d'alimentation animale dans l'exploitation
-   `Accessible_cattle_house_present` : présence / absence d'un accès direct à l'étable
-   `Accessible_feed_present` : présence / absence d'aliments accessibles dans l'exploitation
-   `Grass_silage` : présence / absence d'ensilage herbe
-   `Cereal_silage` : présence / absence d'ensilage céréale
-   `HayStraw` : présence / absence de foin et / ou de paille
-   `Cereal_grains` : présence / absence de grains de céréales
-   `Concentrates` : présence / absence de concentrés
-   `Proteinblocks` : présence / absence de blocs à lécher protéinés
-   `Sugarbeet` : présence / absence de betterave sucrière
-   `Vegetables` : présence / absence de légumes
-   `Molasses` : présence / absence de mélasse
:::
=======
```{r}
data <- read.table("BadgersFarmSurveysNoNA.txt", header = TRUE)
```

```{r}
library(dplyr)

data <- data %>%
  group_by(farm_code_numeric) %>%
  mutate(mean_signs_farm = mean(Signs_in_yard, na.rm = TRUE)) %>%
  ungroup()

```

```{r}
library(ggplot2)
library(dplyr)

# Résumé : une ligne par ferme
data_summary <- data %>%
  select(farm_code_numeric, mean_signs_farm) %>%
  distinct()

# Plot
ggplot(data_summary, aes(x = farm_code_numeric, y = mean_signs_farm)) +
  # Points
  geom_point(color = "#0072B2", size = 3) +
  
  # Étiquettes pour fermes avec moyenne > 0
  geom_text(
    data = subset(data_summary, mean_signs_farm > 0),
    aes(label = farm_code_numeric),
    nudge_y = 0.05,  # 🔼 décalage vers le haut
    color = "black",
    size = 3.2,
    fontface = "bold"
  ) +

  # Thème clair et épuré
  theme_minimal(base_size = 12) +
  
  theme(
  axis.title.y = element_text(size = 9)  # Ajuste la taille ici
)+
  
  # Titres
  labs(
    title = "Présence moyenne des blaireaux par ferme",
    x = "Numéro de ferme",
    y = "Présence moyenne des blaireaux (présence/abscence par saison)"
  ) +
  
  # Axes plus lisibles
  scale_x_continuous(breaks = unique(data_summary$farm_code_numeric)) +
  theme(
    plot.title = element_text(face = "bold", hjust = 0.5),
    axis.text.x = element_text(angle = 45, hjust = 1)
  )


```
