---
title: "Exploration données sur les manchots"
author: "All Contributors Are Beautiful" 
bibliography: sources_tinquiete.bib
execute: 
  freeze: auto
output: 
  html_document:
   toc: true
   toc_float: true
---

Quelle est la différence entre un pingouin et un homme ? --> Un pingouin ne tue pas juste parce qu'il est frustré

Pourquoi manchot se traduit penguin en anglais ?
Erwan représente 40% des commits de ce github (et Léo 20%) et Capucine (50%) 
Ça fait 110%, on est pas des sauvages mais on est pas à l'aise en proba.

Ces mancj=hots sont très jolis je vais en mettre plusieurs

(O)>
( )
 W

(O)>
( )
 W

(O)>
( )
 W


(O)>
( )
 W

et voila un joli conflit




```{r}
library(tidyverse)
```
les magnifiques pingouins :
(O)>
( )
 W

```{r}
data <- read.table("penguins_raw.csv", sep = "," , header = TRUE)
```

alors... pourquoi english penguins = manchots en français et english razorbill = pingouin en français ?


A citation @bauer2023writing


Il me semble qu'il faut repartir du 544b16e

### References

::: {#refs}
:::
